臺灣高等法院臺南分院刑事判決
110年度金上訴字第781號
上  訴  人  臺灣臺南地方檢察署檢察官
被      告  盧慈恩
選任辯護人  謝凱傑律師
            楊聖文律師
            許哲嘉律師                                
上列上訴人因被告詐欺等案件，不服臺灣臺南地方法院109年度
金訴字第269號中華民國110年4月29日第一審判決（追加起訴案
號：臺灣臺南地方檢察署109年度偵字第7759、8508、8968、123
07號），提起上訴，本院判決如下：
    主  文
上訴駁回。
    理  由
一、公訴意旨略以：被告盧慈恩明知金融機構帳戶為個人理財之
    重要工具，可預見將金融帳戶資訊提供予他人，並承諾依該
    人指示提領帳戶內來路不明之匯入款項，該匯入帳戶之款項
    可能是詐欺取財或其他財產犯罪所得贓款，該人恐有掩飾或
    隱匿其犯罪所得去向，而利用他人之帳戶作為人頭帳戶使用
    ，以便利詐欺者以詐術使他人將款項匯入該人頭帳戶並轉匯
    他人帳戶，達到詐欺者隱匿身份取得贓款之效果，且縱令發
    生亦不違背其本意，因曾柏元（原審同案被告，業經原審法
    院判處應執行有期徒刑1年10月確定）因涉詐欺案件致其金
    融帳戶遭凍結，遂向王譽竣（原審同案被告，業經原審法院
    判處應執行有期徒刑1年5月確定）借用銀行帳戶資料，欲做
    為被害人匯入款項使用，王譽竣不欲出借其金融帳戶，轉而
    向盧慈恩借用所申辦帳號為00000000000000號中華郵政股份
    有限公司帳戶（下稱本案帳戶），盧慈恩即基於縱與他人共
    同遂行詐欺取財及洗錢犯罪亦不違背本意之不確定故意，由
    曾柏元於民國109年2月間，以附表所示方式詐騙附表所示被
    害人，致附表所示被害人陷於錯誤，依指示匯款至附表所示
    帳戶。迨被害人款項匯入後，王譽竣旋知會被告盧慈恩將款
    項提領一空，再轉交曾柏元，其中大部分款項由王譽竣、曾
    柏元共同飲酒消費使用，因認被告盧慈恩係涉犯刑法刑法第
    339條之4第1項第3款之加重詐欺取財、洗錢防制法第14條第
    1項洗錢等罪嫌云云。
二、按傳聞法則之設，係為保障被告之反對詰問權，故於無罪判
    決，縱然法院採用無具證據能力之證據，作為判斷依據，對
    於被告而言，既無不利益，自毋庸贅述所依憑之證據資料究
    竟有無證據能力，以符合判決精簡原則之要求，合先敘明（
    最高法院104年度台上字第1374號判決意旨可參）。是被告
    既經本院認定犯罪不能證明（詳後述），揆諸上開說明，即
    不再論述以下所援引有關證據之證據能力。
三、次按犯罪事實應依證據認定之，無證據不得認定犯罪事實；
    不能證明被告犯罪者，應諭知無罪之判決，刑事訴訟法第15
    4條第2項、第301條第1項分別定有明文。又認定不利於被告
    之事實，須依積極證據，苟積極證據不足為不利於被告事實
    之認定時，即應為有利於被告之認定，更不必有何有利之證
    據；認定犯罪事實所憑之證據，雖不以直接證據為限，間接
    證據亦包括在內，然而無論直接或間接證據，其為訴訟上之
    證明，須於通常一般之人均不致有所懷疑，而得確信為真實
    之程度者，始得據為有罪之認定，若其關於被告是否犯罪之
    證明未能達此程度，而有合理性懷疑之存在，致使無從形成
    有罪之確信，根據「罪證有疑，利於被告」之證據法則，即
    不得遽為不利於被告之認定。又事實之認定，應憑證據，如
    未能發現相當證據，或證據不足以證明，自不能以推測或擬
    制之方法，以為裁判之基礎。再刑事訴訟法第161 條第1 項
    規定：檢察官就被告犯罪事實，應負舉證責任，並指出證明
    之方法。因此，檢察官對於起訴之犯罪事實，應負提出證據
    及說服之實質舉證責任。倘其所提出之證據，不足為被告有
    罪之積極證明，或其指出證明之方法，無從說服法院以形成
    被告有罪之心證，基於無罪推定之原則，自應為被告無罪判
    決之諭知（最高法院30年上字第816 號、76年台上字第4986
    號、40年台上字第86號、92年台上字128號判決意旨參照）
    。
四、公訴意旨認被告盧慈恩涉犯上開罪嫌，無非係以：被告之自
    白、原審同案被告曾柏元及王譽竣之供述、證人即告訴人饒
    名雁、李采霏於警詢時之指訴、告訴人等之報案紀錄、匯款
    執據、告訴人與曾柏元之對話紀錄翻拍照片、證人駱彥伶於
    警詢之證述、王譽竣會同被告提領被害人匯入款項之監視錄
    影紀錄翻拍照片、金融帳戶開戶基本資料、交易明細資料等
    件，為其主要論據。
五、訊據被告堅決否認有共同詐欺取財、洗錢等犯行，並辯稱：
    我在108年6月1日曾將本案帳戶借予王譽竣匯入其薪資，並
    幫忙提領後轉交王譽竣。嗣於109年2月11日王譽竣突然以訊
    息告知我，有叫人匯錢進去系爭郵局帳戶，請我幫忙提領，
    我完全不知情本案詐欺等事實等語；其辯護人亦為被告辯護
    稱：被告於108年6月1日就曾將本案帳戶借王譽竣，當時因
    為王譽竣老闆要發薪資，該筆錢是正當的薪資，故被告也領
    出給王譽竣，因為有此事實，王譽竣在108年6月1日就將本
    案帳戶記下來。後來於109年2月11日，王譽竣在未告知被告
    情況下，可能自覺跟被告很熟，所以就將本案帳戶提供給曾
    柏元，先斬後奏，先讓錢匯進來後才跟被告說有一筆人家給
    他的錢已經匯到本案帳戶，對話紀錄中被告一直跟王譽竣確
    認這是什麼錢，跟王譽竣說其之前有一個緩刑，要王譽竣不
    能害他。被告不管在對話紀錄內或領錢當下，都跟王譽竣確
    認過到底這筆錢是否正當，王譽竣也一直跟被告說是人家欠
    他的錢，被告才敢把錢領出來，被告認為王譽竣有讓人家匯
    錢的需求，而且領錢時被告也再三確認，足證其真的不知道
    內情，且本件只有新臺幣（下同）4萬元經被告領出，其餘2
    萬元在帳戶遭警示後還在帳戶裡，本件只提領一次4萬元等
    語。
六、經查：
（一）依被告與王譽竣於108年6月1日12時44分之臉書訊息，王
      譽竣確有傳送：「你先傳」之訊息要求被告傳本案帳戶資
      料，被告隨即將本案帳戶資料傳給王譽竣之紀錄，之後本
      案帳戶於同日12時54分及13時01分，即先後有2,000元存
      入及領出之紀錄；再依被告與王譽竣於109年2月11日之簡
      訊內容，王譽竣有先傳送：「我有叫人匯錢進去喔」訊息
      給被告，嗣被告於同年月12日質問王譽竣：「禮拜二你說
      人家匯給你的，是不是詐來的？」，王譽竣回答「不是」
      、「賭債」。被告於同年月16號又質問王譽竣：「不是說
      賭債？」、「你忘了我原本的案件，這次沒意外，會被取
      消緩刑，之前還的都是多還的。」，王譽竣回稱：「我可
      以請那個匯錢的作證」，被告問：「花40,000買包包的？
      」，王譽竣又回稱：「我聯絡那個人」，此有被告與王譽
      竣之臉書及手機訊息、本案帳戶歷史交易清單等在卷可按
      （見金訴269卷一第77、341、87至93頁）。由上開被告與
      王譽竣之臉書訊息可認，王譽竣使用被告之本案帳戶前，
      確實未曾詢問被告可否使用並徵得被告之同意，而是在請
      人匯款後才告知被告有請人匯款；而在被告詢問款項來源
      時，王譽竣亦未據實回答，仍向被告謊稱是賭債，是被告
      辯稱王譽竣是先請人匯款後才告知被告一節，因與上開證
      據資料相符，自非無稽。
（二）又證人王譽竣於原審審理時結證稱：我之前有跟盧慈恩借
      過帳戶，有記住他的帳號，才沒有提前跟盧慈恩說，我是
      等到人家匯錢進去，才跟盧慈恩說有人要還我錢，請盧慈
      恩去領。盧慈恩還沒拿郵局帳戶給我，我就跟曾柏元說盧
      慈恩的郵局帳號。之前老闆要匯薪水給我，我有跟盧慈恩
      借過，有記下帳號，我想說盧慈恩在我附近，我沒經過盧
      慈恩同意就先提供，盧慈恩提供本件郵局帳戶，沒有得到
      好處等語（見金訴269卷一第271頁），亦與證人即同案被
      告曾柏元於原審審理時結證所稱：「我取得盧慈恩的帳戶
      時，王譽竣跟我說他是跟朋友借，就傳帳號給我。我沒有
      跟盧慈恩確認過，我不認識盧慈恩。我於109年2月11日有
      叫被害人饒名雁匯4萬元給我，這些事情我都直接請被害
      人匯入盧慈恩戶頭。基本上，盧慈恩本人不會知道。109
      年2月12日晚上9點被害人李采霏有匯款21,000元，我也直
      接請被害人匯入盧慈恩帳戶。盧慈恩本人跟我沒交集，他
      不知道我的犯罪計畫，對我詐騙被害人的事，完全不知情
      等語互核一致（見金訴269卷一第354至355頁），更可認
      定被告所辯：王譽竣於108年6月1日即有其所有之本案帳
      戶資料，其對於本案詐欺等事實並不知情等語，足堪採信
      。
（三）至被告固曾於109年5月28日偵查中坦承提供本件名下帳戶
      資料予王譽竣、曾柏元使用，然經檢察官詢問其承認之原
      因為何，被告回答「因為事情都發生了」，而被告之辯護
      人當庭仍然為被告辯護稱：王譽竣與被告是朋友，有信賴
      關係存在，沒有想到這筆錢是王譽竣先斬後奏，王譽竣是
      先讓被害人把錢匯進盧慈恩帳戶，才告訴被告說有錢匯進
      來。因為之前被告曾經將本案帳戶借給王譽竣好幾次，所
      以王譽竣知道被告的帳戶資料等語（見偵8968卷第72頁）
      。且由被告早於109年2月20日警詢時即已供稱：王譽竣跟
      我說有人欠他賭債，他會請人匯到我中華郵政帳戶（000-
      00000000000000），因為他之前也有相同情形請我提供該
      帳戶給他，所以王譽竣已經有我這個帳戶資料，這次他一
      跟我說有人匯4萬元進來，請我拿金融卡領出來給他，我
      想說是有人欠他賭債，便將這4萬元提領出來給王譽竣，
      我沒想到這是詐騙款項。可以提供網路通訊對話内容等語
      (見警045卷第47頁），是以足認被告於偵查中之所以承認
      犯罪，應僅是因本案已經發生而承認，並非因其確有幫助
      詐欺之故意而承認，是被告是否自始即有共同詐欺取財、
      洗錢之故意，仍有疑義。本件被告是否確有共同詐欺取財
      、洗錢之犯意，既仍有合理之懷疑存在，尚未達於通常一
      般之人均不致有所懷疑，而得確信其為真實之程度，實難
      僅憑被告曾於偵查中認罪，遽對被告論以共同詐欺取財、
      洗錢罪。此外，復查無其他積極證據，足資證明被告確有
      公訴意旨所指之前揭犯行，揆諸前揭說明，既不能證明被
      告犯罪，自應為被告無罪之諭知。
七、駁回上訴之理由：
（一）因檢察官就被告涉有共同詐欺取財、洗錢等罪嫌，所舉之
      證據，不足以證明被告犯罪，原審諭知被告無罪，核無不
      合。檢察官提起上訴，略稱：被告曾於偵查中坦承提供本
      件名下帳戶資料予共犯王譽竣、曾柏元使用，並共同將被
      害人匯入被詐騙之款項提出交予共犯以觀，被告參與此詐
      騙分工程度之深，顯已涉加重詐欺取財之共犯罪嫌。原判
      決採信共犯即證人王譽竣與曾柏元於審理時之證詞，對於
      上揭2位共犯於偵訊中之供述卻均未論及審酌，原審似有
      再調查說明之處。審理事實之法院，對於案内一切證據，
      除認為不必要者外，均應詳為調查，然後基於調查所得之
      憑證以為判斷之基礎，參照最高法院49年台上字第873號
      判例意旨。經查，原判決採信被告盧慈恩辯解對本件不知
      情之詞，是以被告與共犯王譽竣之臉書訊息内容，還有證
      人王譽竣、曾柏元於法院審理時有利於被告之證詞為據，
      然2位證人均屬本件之共犯，他們證述内容又於偵查中之
      供證述並不相完全一致，另臉書内容得否遽為被告事前不
      知情之認定，或係事後詐款得逞之對話，揆諸前揭說明，
      原審顯有再審酌調查，補充說明理由之必要云云。
（二）然綜據前述，被告於偵查中之所以承認犯罪，僅是因本案
      已經發生而承認，並非因其確有幫助詐欺之故意而承認；
      至於證人王譽竣於偵查中係供稱：盧慈恩、吳哲豪、曾育
      祥是我朋友，我之前有跟他們借過帳戶，也是朋友借我錢
      ，匯到他們帳戶還我。要是我知道這是騙人我根本不用害
      10幾年的朋友等語（見偵7759卷第73至74頁）；曾柏元於
      偵查中證稱：（王譽竣表示109.2.11到109.2.13，你把款
      項匯入他找的帳戶，是你匯的錢嗎？）不是我匯的錢，是
      我詐騙被害人，叫被害人匯進去的錢。（被害人匯款的帳
      戶是你叫王譽竣去找的？）是。（王譽竣有問你為何要找
      帳戶，匯錢進去？）我跟王譽竣說是人家還我錢。一開始
      我有說要匯到王譽竣帳戶，但他直接說他會找朋友的帳戶
      讓我匯進去，他直接跳過他自己的帳戶不提。沒有給他什
      麼好處，就是一起把被害人匯進的款項喝酒唱歌花掉了，
      剩下的就當我的生活費，我沒有另外分錢給王譽竣等語（
      見偵8508卷第99至100頁）。由前揭王譽竣、曾柏元於偵
      查中之證述可知，王譽竣本身就不承認自己知悉或參與曾
      柏元詐欺取財犯行，更不可能供述被告對於曾柏元詐欺取
      財一事知情；曾柏元則均是跟王譽竣聯絡借用帳戶，並未
      跟被告聯繫過，故亦不可能知悉被告是否知悉本案詐欺取
      財之事實，故由王譽竣、曾柏元上開於偵查中之供（證）
      述，均無法證明被告係明知或可得而知提供本案帳戶與詐
      欺取財犯罪相關。且王譽竣、曾柏元於原審審理中並均證
      稱被告對於詐欺犯罪並不知情，業如前述。是以縱使審酌
      王譽竣、曾柏元於偵訊中之供（證）述，亦無從認定被告
      有共同詐欺取財、洗錢犯行。此外，復查無其他積極證據
      ，足資證明被告確有公訴意旨所指之前揭犯行，揆諸前揭
      說明，既不能證明被告犯罪，自應為被告無罪之諭知。檢
      察官上訴係對原審依職權所為之證據取捨以及心證裁量，
      再事爭執，惟依檢察官上訴所指，無法說服本院達至無合
      理懷疑之程度，形成被告確實有共同（或幫助）詐欺取財
      、洗錢等犯行之心證，無從推翻原審之認定，其上訴難認
      為有理由，應予駁回。
據上論斷，應依刑事訴訟法第368 條，判決如主文。
本案經臺灣臺南地方檢察署檢察官吳毓靈追加起訴、同署檢察官
羅瑞昌提起上訴，臺灣高等檢察署臺南檢察分署檢察官李宛凌到
庭執行職務。
中　　華　　民　　國　　110 　年　　9 　　月　　22　　日
　　　　          刑事第四庭    審判長法　官  郭玫利　
                                      法  官  林臻嫺
                                      法  官  曾子珍
以上正本證明與原本無異。
檢察官如不服本判決應於收受本判決後20日內向本院提出上訴書
，其未敘述上訴理由者並得於提起上訴後20日內向本院補提理由
書（提起上訴之理由，以刑事妥速審判法第9條規定事項為限）
。
本件被告不得上訴。
　　　　　　　　　　　　　　　　　　　書記官  李淑惠　　
中　　華　　民　　國　　110 　年　　9 　　月　　22　　日
附表：
編號         詐騙方式 匯款金額（新臺幣） １ 109年2月11日22時54分，曾柏元在FACEBOOK臉書網站，以暱稱「鍾晴雲」刊登販賣「香奈兒」包1個之不實訊息，適饒名雁瀏覽上開網站社團陷於錯誤，與曾柏元聯絡表示有意購買，並依指示匯款。 40,000元  ２ 同年月12日某時，曾柏元在FACEBOOK臉書網站，以暱稱「鍾晴雲」刊登販賣包包1個之不實訊息，適李采霏瀏覽上開網站社團陷於錯誤，與曾柏元聯絡表示有意購買，並依指示匯款。 21,000元  

本判決引用之卷證對照：
1、南市警三偵字第1090235045號卷【警045卷】
2、臺南地檢署109年度偵字第7759號卷【偵7759卷】
3、臺南地檢署109年度偵字第8508號卷【偵8508卷】
4、臺南地檢署109年度偵字第8968號卷【偵8968卷】
5、臺灣臺南地方法院109年度金訴字第269號卷一【金訴269卷一
   】
6、臺灣臺南地方法院109年度金訴字第269號卷二【金訴269卷二
   】
7、本院110年度金上訴字第781號卷【本院卷】